【裁判字號】    94,竹簡,223
【裁判日期】    950104
【裁判案由】    確認本票債權不存在
【裁判全文】
臺灣新竹地方法院簡易小額民事判決    94年度竹簡字第223號
原      告  甲○○
訴訟代理人  乙○○
被      告  丙○○
上列當事人間請求確認本票債權不存在事件，本院於民國94年1
2月21日辯論終結，判決如下：
    主  文
原告之訴駁回。
訴訟費用由原告負擔。
    事  實  及  理  由
一、訴狀送達後，原告不得將原訴變更或追加他訴。但擴張或減
    縮應受判決事項之聲明者，不在此限，民事訴訟法第255條
    第1項第3款定有明文。原告原聲明請求確認如附表所示之本
    票債權新台幣（下同）450,000元不存在。嗣後縮減為確認
    附表所示之本票債權在67,500元之範圍不存在。原告為聲明
    之減縮，與上開規定相符，自應准許。另原告減縮聲明後，
    其金額未達新台幣100,000元，爰改依小額訴訟程序進行審
    理，合先敘明。
二、原告起訴主張被告持有如附表所示之本票，業經取得本院90
    年度票字第1882號本票裁定，而在在本院執行處93年度執字
    第6615號清償票款強制執行事件請求執行。原告持上開本票
    向被告借款450,000元，但被告並未如數交付，僅交付
    382,500元。因此，上開本票債權在超過382, 500元之範圍
    不存在。並聲明，確認系爭支票債權在67,500元之範圍內不
    存在。
三、被告則抗辯，原告等持系爭本票向被告借款450,000元，被
    告已全數交付，並將收訖450,000之事實記載於借據，並由
    原告及原告訴訟代理人簽名，有借據一紙在卷可參。原告主
    張被告並未全數交付借款，系爭本票債權在67,500元範圍不
    存在云云，並未可採。並聲明，駁回原告之訴。
四、法院得心證之理由
（一）兩造不爭執原告持附表所示之本票向被告借款450,000 元
      ，及嗣後被告持上開本票向本院聲請本票裁定取得執行名
      義，繼而聲請強制執行之事實，並調閱本院93年度執字
      6615號給付票款強制執行事件卷宗在卷可參，堪信為真。
      本件之爭執點在於原告等向被告借款450,000元，被告是
      否全額交付？經查，被告抗辯借款之金額已全部交付，業
      據提出記載原告及原告訴訟代理人收訖450,000元字樣，
      並由原告及原告訴訟代理人簽名其下之借據一紙為證。原
      告訴訟代理人雖辯稱，其從未與被告接觸過，看到該該借
      據之簽名真的很苦惱，百分之九十五很像其所為之簽名，
      但筆順有點不對等語。然按當事人對於他造主張之事實，
      於言詞辯論時不爭執者，視同自認。但因他項陳述可認為
      爭執者，不在此限。當事人對於他造主張之事實，為不知
      或不記憶之陳述者，應否視同自認，由法院審酌情形斷定
      之，民事訴訟法第280條第1、2 項定有明文。原告對於被
      告提出曾在借據收訖借款欄上簽名一事，表示為不知、不
      記憶，但其有自承該簽名與其簽名有百分之九十五之相似
      度，且未提出進行鑑定筆跡之請求，應認為其對於曾簽名
      於借據上一事不爭執。
（二）原告與被告間之債務甚為複雜，且糾葛甚深，原告書狀內
      記載兩造間之往來情形，多有矛盾，語焉不詳例如：陳稱
      「向地政機關申請土地由債權人承辦設定顯著不相當額度
      而實際沒撥款之證據」，根本未聲明證據之種類，又未說
      明地政機關之職掌為管理土地登記公示之事項，何以會有
      原告與被告間沒有撥款之證據？無法得知原告所欲陳述之
      內容為何。按聲明證據，應表明應證事實；聲明人證，應
      表明證人及訊問之事項；聲明書證，應提出文書為之。聲
      明書證，係使用他造所執之文書者，應聲請法院命他造提
      出。前項聲請，應表明下列各款事項：1.應命其提出之文
      書。2.依該文書應證之事實。3.文書之內容。4.文書為他
      造所執之事由。5.他造有提出文書義務之原因。前項第1
      款及第3款所列事項之表明顯有困難時，法院得命他造為
      必要之協助。聲明書證係使用第三人所執之文書者，應聲
      請法院命第三人提出，或定由舉證人提出之期間；文書為
      第三人所執之事由及第三人有提出義務之原因，應釋明之
      ；聲請勘驗，應表明勘驗之標的物及應勘驗之事項。民事
      訴訟法第285條第1項、第298條第1項、第341條、第342條
      、第346條第1項、第364項定有明文。依據上開條文規定
      ，雖訴訟當事人聲請調查證據，法院認為有必要者，有調
      查之義務。但所調查之證據無非人證、書證及證物之勘驗
      ，於調查證據之最前提應先依據民事訴訟法285條規定表
      明應證事實，該應證之事實應為原告起訴之直接原因事實
      或被告對原告主張事實所為之抗辯事實，如為間接原因事
      實更應表明如何由該間接事實得以證明原告起訴之事實，
      始得認為已適度表明。再依據上開條文所列之聲明人證、
      書證或證物勘驗之必要程序（民事訴訟法第298第1項、第
      341條、第342條、第346條第1項），提出調查之請求，始
      符合調查證據請求之程序。法院始能就當事人提出調查證
      據之請求有無必要加以判斷，並非當事人僅含糊不清提出
      調查證據之請求，法院即有必要為調查。此為訴訟當事人
      應盡之促進訴訟之責，否則訴訟當事人以盤根錯節，毫無
      邊界之歷史事實，提出於法院，廣泛請求調查與該歷史事
      實有關連之所有證據，除與訴訟法之規定不符，以訴訟有
      限之資源，亦不可能達此目的，且就訴訟平等原則而言，
      他造亦無從自原告雜亂無章之陳述中為防禦。原告訴訟代
      理人所提出其他證據調查之請求，在本院多次後闡明之後
      ，仍無法依據上開訴訟法之規定，妥適聲明證據，本院無
      從判斷是否有調查之必要。另原告訴訟代理人自91年起多
      次以其本人或原告（訴訟代理人之夫）、訴外人楊清華（
      原告訴訟代理人之子）在本院提起債務人異議之訴、第三
      人異議之訴及確認本票債權不存在之訴，共計46件（尚不
      計因未繳納裁判費而經駁回之訴訟案件），其訴訟進行之
      方式多類本件之訴訟方式，起訴之原因事實無法表達具體
      為訴訟標的內容之包含人、事、時、地、物之原因事實，
      又於訴訟中未能依法聲明證據，盡其訴訟促進之責，本院
      已在各該訴訟中多次闡明，原告訴訟代理人應已非常明瞭
      ，訴訟進行所應盡之主張責任及聲明證據之程序。且於本
      件訴訟中又再次闡明，原告訴訟代理人仍未改善，本院認
      已盡闡明之能事，除本判決之爭點外，原告之其餘主張，
      均無法認定與訴訟標的之關係，所聲明之證據亦無法判斷
      有調查之必要。
（三）按法院為判決時，應斟酌全辯論意旨及調查證據之結果，
      依自由心證判斷事實之真偽。但別有規定者，不在此限。
      民事訴訟法第222條定有明文。原告主張其未收受全部借
      款票據債權不存在，被告業經提出載有收訖借款450,000
      元之收據為證，原告對上開證據並無法提出任何反證證明
      ，原告主張僅交付382,500元借款之事實無法認定。從而
      ，原告請求確認附表所示之本票債權在67,500元範圍不存
      在，並無理由，應駁回原告之訴。
五、據上論結，原告之訴為無理由，依民事訴訟法第78條，判決
    如主文。
中    華    民    國    95    年    1     月    4     日
                  新竹簡易庭    法  官  黃珮禎
以上正本係照原本作成。
如對本判決上訴，須於判決送達後20日內向本院提出上訴。
中    華    民    國    95    年    1     月    4     日
                                書記官  黎秀娟
┌────────────────────────────────────┐
│附表：                                            94年度竹簡字第223號   │
├────────┬──────┬──────┬──────┬──────┤
│發   票   人    │ 發 票 日   │票面金額    │   票據號碼 │到期日      │                                 │
│                │            │(新台幣)    │            │            │                                 │
├────────┼──────┼──────┼──────┼──────┤
│甲○○、乙○○、│89年12月26日│450,000元   │   無       │90年7月25日 │
│楊清華          │            │            │            │            │
│                │            │            │            │            │
└────────┴──────┴──────┴──────┴──────┘


司法院資訊處製作；財團法人民間司法改革基金會備份。
